【裁判字號】    98,交聲,734
【裁判日期】    981030
【裁判案由】    聲明異議
【裁判全文】
臺灣臺南地方法院交通事件裁定         98年度交聲字第734號
移送機關    交通部公路總局嘉義區監理所臺南監理站
異議人即
受處分人    甲○○
上列異議人即受處分人因違反道路交通管理處罰條例案件，對於
交通部公路總局嘉義區監理所臺南監理站民國98年6 月17日所為
之裁決處分（處分案號：嘉監南字第裁74-S00000000號）聲明異
議，本院裁定如下：
    主  文
原處分撤銷。
甲○○不罰。
    理  由
一、原處分意旨略以：受處分人即異議人甲○○（下稱異議人）
    駕駛車牌號碼D4-1791 號自用小客車，於民國98年4 月23日
    9 時50許，在臺南市○○路○ 段與和緯路2 段交岔路口，不
    慎擦撞由被害人郭琬惠所騎乘車牌號碼H2N-765 號重型機車
    ，致被害人郭琬惠受傷後，未對被害人郭琬惠採取必要救護
    措施及依規定處置，並通知警察機關處理而逃逸，經臺南市
    警察局交通隊警員掣單舉發，嗣經移送機關即交通部公路總
    局嘉義區監理所臺南監理站依道路交通管理處罰條例第62條
    第3 項、第4 項前段、第67條第3 項（裁決書漏載）等規定
    ，裁處異議人罰鍰新臺幣（下同）6,000 元，吊銷駕駛執照
    ，1 年內禁考等處分。
二、本件聲明異議意旨略以：異議人於上述時、地駕駛上開自用
    小客車，與郭琬惠所騎乘之重型機車發生擦撞，然因事發突
    然，且事發地點為十字路口，異議人因安全性考量，始未馬
    上停車，而係觀看後方來車，確定安全始停靠路邊，並隨即
    撥打110 通知警察機關，回到現場詢問對方傷勢，異議人並
    非肇事逃逸，因而為此聲明異議，請求撤銷原處分等語。
三、按汽車駕駛人駕駛汽車肇事致人受傷或死亡者，應即採取救
    護措施及依規定處置，並通知警察機關處理，不得任意移動
    肇事汽車及現場痕跡證據，違反者處3,000 元以上9,000 元
    以下罰鍰；前項駕駛人肇事致人受傷而逃逸者，吊銷其駕駛
    執照，1 年內不得考領駕駛執照，道路交通管理處罰條例處
    罰條例第62條第3 項、第4 項前段、第67條第3 項分別定有
    明文。又違反行政法上義務之行為非出於故意或過失者，不
    予處罰，行政罰法第7 條第1 項亦定有明文。是以，前開道
    路交通管理處罰條例處罰規定，並未處罰過失，故必以受處
    分人有逃逸之故意，始得歸責，詳言之，受處分人除客觀上
    有逃逸之行為外，尚須對其肇事致人受傷或死亡之事實有違
    法之認識，及決意逃逸之故意，始足當之，合先敘明。
四、經查：
(一)異議人駕駛車牌號碼D4-1791 號自用小客車，於98年4 月23
    日9 時50許，沿臺南市○○路○ 段外側快車道由北往南方向
    行駛至該路與和緯路2 段路口時，不慎與沿同方向行駛於機
    慢車優先道由被害人郭琬惠所騎乘之車牌號碼H2N-765 號重
    型機車發生擦撞，並致被害人郭琬惠受有頭暈、臀部挫傷等
    傷害之事實，為異議人所不爭執，並據證人郭琬惠於異議人
    被訴公共危險罪一案（臺灣臺南地方法院檢察署98年度偵第
    7745號）於警詢及偵查中證述在卷，並有道路交通事故現場
    圖1 紙、道路交通事故調查報告表( 一) 、( 二) 各1 份、
    道路交通事故現場蒐證照片21幀、財團法人奇美醫院出具郭
    琬惠之診斷證明書1 紙在卷可稽，復經本院依職權調閱上開
    偵查卷全卷核閱屬實，堪認上情為真。
(二)其次，異議人於事發後不久之98年4 月23日上午9 時56分許
    ，即撥打110 報案告知發生車禍、車禍地點，旋於2 分鐘後
    再撥打110 ，更正車禍地點等情，業據其提出行動電話門號
    通聯紀錄1 紙佐證，核與臺南市警察局勤務中心（110） 值
    班人員林吉勝之訪談紀錄內容相符，且證人即當時攔阻異議
    人之蔡振德亦證稱，其以車擋住異議人時，異議人正在打電
    話等語，則以異議人於車禍發生後，旋即以其持有之行動電
    話撥打110 報案，並返回現場處理等情觀之，堪認異議人主
    觀上並無肇事逃逸之犯意，異議人前開辯解，尚非虛妄。
(三)況且，異議人因本件交通事故經警移送肇事逃逸罪嫌部分，
    嗣經臺灣臺南地方法院檢察署檢察官偵查後，亦認異議人主
    觀上並無肇事逃逸之故意，於98年8 月31日以98年度偵字第
    7745號為不起訴處分確定，有該不起訴處分書及異議人之臺
    灣高等法院被告全國前案紀錄表各1 份在卷足憑，益徵異議
    人前揭所辯並非無據，堪以採信。此外，本院復查無其他積
    極證據足證異議人有肇事逃逸犯行，自應為有利於異議人之
    認定。
五、綜上所述，異議人於前揭時、地，固與被害人郭琬惠發生交
    通事故並致被害人郭琬惠受有上揭傷害，然異議人並非基於
    肇事後意圖規避責任而逃逸，且原處分機關亦未提出其他積
    極證據以供本院佐證，本院亦查無其他具體事證足資證明異
    議人確有肇事致郭琬惠受傷後，未對其等採取必要救護措施
    及依規定處置，並通知警察機關處理及因此逃逸等違規情事
    之主觀犯意。準此，異議人之上開辯解尚非無據，原處分未
    予詳查，遽予裁罰，容有未洽。從而，本件異議為有理由，
    自應將原處分予以撤銷，並另為異議人不罰之諭知。
六、據上論斷，應依道路交通管理處罰條例第87條第2 項，道路
    交通案件處理辦法第20條前段，裁定如主文。
中    華    民    國    98    年    10    月    30    日
                        交通法庭  法  官  鄭燕璘
以上正本證明與原本無異。
如不服本裁定應於送達後5日內向本院提出抗告狀（應附繕本）
。
                                  書記官  蔡明峰
中    華    民    國    98    年    10    月    30    日


司法院資訊處製作；財團法人民間司法改革基金會備份。
